【裁判字號】    88,上,478
【裁判日期】    890216
【裁判案由】    清償借款
【裁判全文】
臺灣高等法院高雄分院民事判決      八十八年度上字第四七八號
      上  訴  人  甲○○
      訴訟代理人  林錦芬律師
      被  上訴人  乙○○      .
右當事人間清償借款事件，上訴人對於中華民國八十八年十一月四日臺灣屏東地方法
院八十八年訴字第六四三號第一審判決提起上訴，本院判決如左：
      主      文
原判決命上訴人給付之金額超過新台幣壹佰柒拾伍萬元部分，及訴訟費用之裁判，均
廢棄。
右廢棄部分，被上訴人在第一審之訴駁回。
其餘上訴，駁回。
第一、二審訴訟費用由上訴人負擔五分之四，餘由被上訴人負擔。
      事      實
甲、上訴人方面：
一、聲明：
  (一)原判決廢棄。
  (二)被上訴人第一審之訴駁回。
  (三)第一、二審訴訟費用由被上訴人負擔。
二、陳述：與原判決記載相同部分，予以引用外，補稱：
  (一)按，依民法第二０六條之規定，債權人除超過週年百分之二十之利息外，不得以
    折扣或其他方法，巧取利益。本件，上訴人對被上訴人交給高清枝之金錢數額仍
    有異議。被上訴人自承僅交給高清枝新台幣（下同）九百五十萬元，五十萬元是
    佣金（百分之五），後又陳稱先扣除七十五萬之利息，則事實上交給高清枝之款
    僅只八百七十五萬元，並非如第一審所載之九百二十五萬元。被上訴人所言之百
    分之五佣金，自應亦屬二０六條之巧取利益部分，因彼既為債權人，為何仍要收
    取佣金？
  (二)在  鈞院八十五年度上字第五九七號案件中，被上訴人對六百七十五萬元固已提
    出證據，然尚有二百萬元則無法明確證實已交給高清枝。雖高清枝亦稱有收到現
    金二百萬元並存入銀行。然二百萬元非小錢，為何不能轉帳而要提領現金，再存
    入銀行內？並未有他證據證明高清枝確有收到二百萬元，也因被上訴人一直針對
    上訴人要求，卻未對高清枝催討，連高清枝所交給彼之高兩傳之一千萬元支票亦
    退回未提示，不免令上訴人心中疑惑高清枝是否確有拿到款。
三、證據：提出借款明細表、筆錄影本為證，並請求向華南銀行查詢八十四年七月中
    下旬高清枝是否存入二百萬元。
乙、被上訴人方面：
一、聲明：
    上訴駁回。
二、陳述：與原判決記載相同部分，予以引用外，補稱：
    八十四年七月十五日交現金二百萬元予高清枝時，上訴人亦在場，上訴人因有參
    與高清枝先生（現已離婚）在大陸公司之投資，始擔任借款之連帶保證人，他們
    知道伊沒錢出借，要伊向親戚朋友調錢來轉借，而答應給伊佣金。
三、證據：援用原審立證方法。
    理      由
一、本件被上訴人起訴主張，訴外人高清枝於八十四年七月十五日邀同上訴人為連帶
    保證人，向被上訴人借款一千萬元，嗣經被上訴人分筆交付，於同年月二十八日
    交付完畢，約定利息為每月二分半，即每月二十五萬元，當場預扣三個月即八十
    四年七月二十八日起至同年十月二十七日止之利息共七十五萬元，詎往後本息分
    文未償，被上訴人因無力繳交本金裁判費，爰依連帶保證之法律關係請求上訴人
    給付自八十四年十月二十八日起至八十五年十月二十七日止，一年期間，按法定
    最高利率年息百分之二十計算之利息二百萬元。（原審判決上訴人給付一百八十
    五萬元，被上訴人就敗訴部分，未聲明不服）。上訴人則以：借款當時預扣之三
    個月利息七十五萬元及佣金五十萬元，均為巧取利益，又並無證據可資證明高清
    枝於八十四年七月十五日有收取現金借款二百萬元，凡此均不得作為計息之基準
    云云，資為抗辯。
二、被上訴人主張，訴外人高清枝於八十四年七月十五日邀同上訴人為連帶保證人出
    具借據、切結書，向被上訴人借款一千萬元，嗣經被上訴人分次交付，於同年月
    二十八日交付完畢，約定利息為每月二分半，即每月二十五萬元，當場預扣三個
    月即八十四年七月二十八日起至同年十月二十七日止之利息共七十五萬元，嗣未
    獲清償本息分文等事實，業據提出借據（原審卷六頁）內載「茲向乙○○君辨理
    抵押權設定借款新台幣一千萬元正，已於民國八十四年七月十六日全數收訖無誤
    」等語，及切結書（原審卷六頁）內載：「立書人高清枝向債權人乙○○借款新
    台幣一千萬元，並由連帶保證人甲○○提供座落位於屏東市○○段九五二、九四
    六、八八三林晚得先生所有之地號土地做為擔保，該土地尚在辨理繼承過戶登記
    中，此事完全屬實」等語，且為上訴人在原審法院審理時到庭所不爭執，借款人
    高清枝在本件被上訴人訴請本件上訴人給付違約金案件即本院八十五年上字第五
    九七號事件中到庭亦到庭供稱：「我向乙○○借一千萬元，預扣利息三個月七十
    五萬元、服務費五十萬元，實際上我拿到八百七十五萬元，其中一部分是扣扺我
    先前欠他的債務，服務費扣掉五十萬元是給乙○○的，因我請乙○○幫我籌錢借
    給我，該五十萬元作為報酬，錢算是乙○○借我的」，「尚未還錢，因我沒有錢
    還」，「（本件被上訴人）有向我催討，但我沒有錢還」，「因乙○○於八十四
    年七月十五日拿現金（指二百萬元）來給我時剛好禮拜六，我急著要把該二百萬
    元存入銀行，所以沒有開收據給他」，「收據確實我所開的沒有錯，被上訴人（
    指本件被上訴人）交付借款之時間與金額確如明細表所載」，「存入華南銀行」
    等語，業據本院調取該卷宗查核屬實，自可信被上訴人主張之事實為真實，上訴
    人上訴後改否認高清枝有借取八十四年七月十五日之現款二百萬元云云，顯不足
    採，上訴人請求本院依職權向華南銀行查詢高清枝在八十四年七月中下旬是否有
    存入二百萬之資料，本院認無必要，併此明。
三、上訴人另抗辯稱借款當時除預扣有三個月利息七十五萬元外，並言明包括佣金五
    十萬元，此二筆款項共一百二十五萬元均併入一千萬元之借款中，被上訴人並未
    實際支付一千萬元之借款，為巧取利益，不應算入借貸之本金額云云。經查，被
    上訴人亦坦認因高清枝要伊出面向親戚朋友調錢來轉借，而答應給伊佣金五十萬
    元，算入一千萬元之借款中等情，是應可認定，連同預扣之三個月利息，本件被
    上訴人借款一千萬元予高清枝，實際上僅交付八百七十五萬元。按債權人除民法
    第二０五條認定之利息外，不得以折扣或其他方法，巧取利益，民法第二０六條
    定有明文。是「據上訴人稱，借字上所載一千二百元之款額，實照八折扣算，衹
    收到九百六十元云云，如果實屬，自係民法第二百零六條所謂以折扣方法巧取利
    益，關於折扣之二百四十元，被上訴人既未實際交付，即不發生返還請求權」，
    最高法院二十九年上字第一三０六號著有判例，另最高法院六十三年十二月三日
    民事庭總會決議亦可供參照。從而本件被上訴人借予高清枝之借款本金額應以八
    百七十五萬元為準。
四、按，約定利率超過週年百分之二十者，債權人對於超過部分之利息，無請求權，
    為民法第二百零五條所明定，經查，本件系爭借款約定利率為每月二分半，已如
    前述，本件被上訴人請求按年息百分之二十計算，於法自屬有據，又借款人高清
    枝自八十四年十月二十八日起之利息迄未給付，本件上訴人為系爭借款之連帶保
    證人，從而被上訴人基於連帶保證人法律關係請求上訴人給付自八十四年十月二
    十八日起，至八十五年十月二十七日止一年期間之利息，於法自屬有據，茲依上
    述本金八百七十五萬元之年息百分之二十計算之利息為一百七十五萬元。
五、基上，被上訴人請求上訴人給付一百七十五萬元，為有理由，應予准許，原審法
    院就此部分，為被上訴人勝訴判決，並無不合，上訴人上訴指摘原判決此部分不
    當，求予廢棄改判，為無理由，應予駁回。至超過部分，被上訴人之請求為無理
    由，原審法院為被上訴人勝訴判決，尚有未合，上訴人上訴指摘原判決此部分不
    當，求予廢棄改判，為有理由，應由本院廢棄改判之。
據上論結，本件上訴為一部有理由，一部無理由，依民事訴訟法第四百四十九條第一
項、第四百五十條、第七十九條但書，判決如主文。
中      華      民      國    八十九    年      二      月     十六     日
                                      臺灣高等法院高雄分院民事第五庭
~B1審判長法官  蔡明宛
~B2法      官  黃科瑜
~B3法      官  林健彥
右為正本係照原本作成。
上訴人如對本判決上訴，須於判決送達後二十日內向本院提出上訴狀，其未表明上訴
理由者，應於上訴後二十日內向本院提出上訴理由書。
被上訴人不得上訴。
~B法院書記官  陳曼智
中      華      民      國    八十九    年      二      月     十八     日
                                                                        Ａ


司法院資訊處製作；財團法人民間司法改革基金會備份。
